臺灣高等法院臺中分院刑事判決　　 94年度上更(一)字第194號
上　訴　人
即　被　告　丙○○
選任辯護人　蔣志明律師
上列上訴人因毒品危害防制條例案件，不服臺灣臺中地方法院91
年度訴字第477號中華民國91年5月1日第一審判決（起訴案號：
臺灣臺中地方法院檢察署90年度偵字第16925號），提起上訴，
判決後經最高法院發回更審，本院判決如下：
    主 　 文
原判決撤銷。
丙○○無罪。
    理 　 由
一、公訴意旨略以：丙○○意圖營利，於民國（下同）九十年九
    月十二日下午十五時許，以其使用之0000000000號行動電話
    與甲○○聯繫，欲販賣第一級毒品海洛因予甲○○，經甲○○偽稱允為購買新台幣（下同）一千元之海洛因，並約定於
    台中市○○路與崇德路路口交易後，即向台中縣警察局刑警
    隊報案。嗣丙○○於同日下午十六時許，復以其使用之0000
    000000號行動電話與甲○○聯繫，將交易地點改為台中市○○路與文心路路口，甲○○遂帶同警方前往，見丙○○正在
    該路口等待甲○○，即上前查緝，丙○○見警方前來查緝，
    訊即將其欲販賣予甲○○之海洛因一包（毛重約○˙五公克
    ）丟棄於地上，而為警當場查獲，並扣得上開海洛因一包，
    因認其涉犯毒品危害防制條例第四條第一項、第五項之犯賣
    毒品未遂罪嫌。
二、按犯罪事實應依證據認定之，無證據不得認定犯罪事實，刑
    事訴訟法第一百五十四條第二項定有明文。次按事實之認定
    ，應憑證據，如未能發現相當證據，或證據不足以證明，自
    不能以推測或擬制之方法，以為裁判基礎；又所謂認定犯罪
    事實之證據，係指足以認定被告確有犯罪行為之積極證據而
    言，而認定犯罪事實所憑之證據，雖不以直接證據為限，間
    接證據亦包括在內，然而無論直接或間接證據，其為訴訟上
    之證明，須於通常一般人均不致有所懷疑，而得確信其為真
    實之程度，始得據以為有罪之認定，倘其證明尚未達到此一
    程度，而有合理懷疑存在時，事實審復已就其心證上理由予
    以闡述，敘明其如何無從為有罪之確信，因而為無罪之判決
    ，尚不得任意指為違法，最高法院分別著有二十九年度上字
    第三一○五號、四十年度台上字第八六號、七十六年度台上
    字第四九八六號判例足資參照。
三、本件公訴人認上訴人即被告丙○○（以下簡稱被告）涉犯上
    開罪嫌，無非以：證人甲○○於警詢及偵查中之證述、員警
    乙○○製作之職務報告書、被告前後供詞反覆不一，復有海
    洛因一包扣案可證為其主要論據。訊據被告堅詞否認上開犯
    行，辯稱：伊與甲○○很久沒有聯繫，甲○○之前曾向伊借
    一千元，當天甲○○突然打電話說要還錢，所以約好在台中
    市○○路與崇德路路口，後來甲○○又打電話說要更改見面
    地點，才會改在台中市○○路與文心路路口，伊到達時甲○○還沒到，經伊打甲○○所使用之0000000000號行動電話，
    問到底到了沒有，伊還要去應徵工作，甲○○說到了到了，
    然後人就從轉角處走過來，甲○○把一千元還給伊，甲○○
    又說沒有錢坐車要借一百元，所以伊就從口袋拿一百元要給
    甲○○，這時候警察突然跑出來說伊販賣毒品，且所查扣之
    海洛因一包非伊所有，又伊僅有一次施用安非他命觀察勒戒
    之紀錄，從未施用毒品海洛因，伊不可能販賣海洛因等語。
四、經查：
（一）證人甲○○固於警偵訊中均指證被告丙○○以電話向其推
      銷海洛因，其於警詢時證稱：「我要檢舉綽號阿進之男子
      販賣毒品」、「因我今日十五時左右，打阿進之行動0000
      000000，問綽號『文宏』之男子聯絡電話後，他就向我推
      銷海洛因，因我遭受毒品之迫害，所以向警方檢舉」、「
      他約定今天十六時許，在大連路與崇德路口交易並留下00
      00000000之電話」、「我帶同警方前往昌平路與文心路口
      （之前以電話更改之地點）時，丙○○已在該路口等我前
      往交易，見警方一擁而上，即將毒品往地上丟棄」等語（
      見警詢卷第二頁、第三頁）；於偵查中復具結證稱其於警
      詢筆錄中所證屬實等語（見偵查卷第三十四頁背面）。惟
      證人甲○○於原審則否認要向被告購買海洛因，另具結證
      稱：伊沒有向丙○○買海洛因，伊是打電話問丙○○『阿
      強』的電話號碼，伊是要向『阿強』買海洛因，本來約在
      大連路與崇德路口，後來『阿強』打電話改在昌平路與文
      心路口，到路口時剛好遇到丙○○，伊半年前欠他一千元
      ，丙○○叫伊還錢，伊現在說的才實在等語（見原審卷第
      六八頁、第六九頁）；於本院審理中亦結證否認被告曾打
      電話要賣伊海洛因等語（見本院卷第一○一頁），其證詞
      反覆不一，是否屬實，已令人質疑。
（二）本案承辦員警乙○○於九十年九月十二日十四時四十分許
      ，接獲甲○○之檢舉電話，有其製作之職務報告一紙附於
      警卷可稽（見警卷第一頁）；嗣甲○○隨即於同日十五時
      三十分接受員警乙○○之詢問，並指證被告欲向其推銷海
      洛因，亦有警詢筆錄在卷可按（見警卷第二頁）。惟觀諸
      偵查卷附之通聯紀錄，甲○○於該日第一次撥打被告之
      0000-000000行動電話之時間，係在十五時五十六分二十
      一秒，有臺灣大哥大股份有限公司函覆之通聯紀錄存卷可
      參（見偵查卷第十七頁至三一頁）。苟甲○○提出本件檢
      舉，確係因被告於電話中主動向其推銷海洛因，被告打該
      通電話向其推銷海洛因之時間應在當日十五時五十六分以
      後，員警乙○○絕無可能在十四時四十分許即先接獲甲○○之檢舉電話，進而於十五時三十分訊問甲○○並製作警
      訊筆錄。況證人乙○○、甲○○於本院審理中同時到庭，
      證人乙○○結證稱：伊不認識甲○○等語（見本院卷第九
      九頁），然其在原審審理中則具結證稱：「（證人甲○○
      如何會有你的電話？）我認識證人甲○○，因為以前曾經
      查獲過甲○○的朋友施用毒品，查獲後甲○○來找這位朋
      友，所以才會認識甲○○。」等語（見原審卷第三三頁）
      ，證人乙○○就其是否認識甲○○一節，前後所證迥異，
      其證言之憑信性及所製作之職務報告，是否與實情相符，
      即有疑義。
（三）被告於警偵審中均堅決否認案發現場查獲之海洛因一包係
      伊所有，被告之選任辯護人且於九十一年三月十四日原審
      審理中即具狀聲請鑑定該包海洛因包裝上之指紋是否為被
      告所有？惟關於此部分知之證據始終未予查證，嗣於本院
      審理中經採集被告十指指紋，併同扣案之海洛因一包送請
      鑑定結果，其包裝袋上未發現有清晰可供比對之指紋，故
      無法鑑定比對，有法務部調查局九十四年八月二十二日調
      科貳字第09400380870號鑑定通知書在卷足參（見本院卷
      第四四頁）。酌以證人甲○○於警詢時證稱：「我剛到達
      該處時，見林嫌從右褲袋內起出該小包海洛因毒品，當警
      方出示證件時，林嫌隨即將毒品丟於地上」等語（見警卷
      第三頁）；證人乙○○於原審結證稱：「‧‧‧他們（指
      被告與甲○○）還沒有講話，被告就看到我們了，然後他
      就把海洛因丟在地上，我沒有看清楚被告是從哪裡把海洛
      因拿出來。」等語（見原審卷第三二頁），被告究係一見
      到員警即將海洛因丟於地上？或係於員警出示證件後始將
      海洛因丟棄？該二證人所證已有不同。況證人甲○○於原
      審結證稱：「（警察查獲的時候地上有一包海洛因是怎麼
      一回事？）我不清楚」等語（見原審卷第六九頁），於本
      院審理中結證稱：「我沒有看到丙○○怎麼丟（海洛因）
      的。」等語（見本院卷第一○二頁）。則扣案之海洛因一
      包是否確屬被告所丟棄於現場者，亦至為可疑。
（四）雖被告與證人甲○○就借款一千元之還款方式，於原審隔
      離詢問時所證有所不同，然其等就當天係為償還借款一千
      元而見面，及證人還款後再借一百元作為車資，則相符合
      。自不能以其等部分歧異之陳述，而遽予推論當天雙方並
      無還款一事，並進而推論其等係為了購買海洛因而相約見
      面，被告辯稱：扣案之海洛因一包，非伊所有，伊並未販
      賣海洛因等情，堪以採信，自不能以證人甲○○、乙○○
      有瑕疵之證述、及上開與實情不符之職務報告書、暨無從
      證明確屬被告所丟棄之海洛因一包，即遽認被告丙○○涉
      有上開犯行。此外，復查無任何積極證據足認被告有公訴
      意旨所指之犯行，自難遽予論科。原審疏未詳察，遽予論
      罪科刑，即有違誤，被告上訴意旨否認犯行，指摘原判決
      不當，自有理由，應由本院將原判決撤銷，另為無罪之判
      決。
據上論斷，應依刑事訴訟法第三百六十九條第一項前段、第三百
六十四條、第三百零一第一項，判決如主文。
本案經檢察官丁○○到庭執行職務。
中　　華　　民　　國　　94　　年　　11　　月　　23　　日
              刑事第十庭  審判長法　官　林　照　明
                                法　官　林　清　鈞
                                法　官　唐　光　義
上列正本證明與原本無異。
如不服本判決應於收受送達後十日內向本院提出上訴書狀，其未
敘述上訴之理由者並得於提起上訴後十日內向本院補提理由書（
均須按他造當事人之人數附繕本）。
                                書記官　王　麗　珍
中　　華　　民　　國　　94　　年　　11　　月　　29　　日
                                                      Ｉ
